【裁判字號】    88,勞簡上,9
【裁判日期】    890127
【裁判案由】    給付薪資
【裁判全文】
臺灣臺南地方法院民事判決  八十八年度勞簡上字第九號
    上  訴  人  甲○○
    訴訟代理人  丙○○
    被上訴人    乙○○
    訴訟代理人  丁○○
右當事人間請求給付薪資事件，上訴人對於中華民國八十八年九月二十三日本院臺南
簡易庭第一審判決（八十八年度南勞簡字第一六號）提起上訴，本院判決如左：
    主  文
上訴駁回。
第二審訴訟費用由上訴人負擔。
    事  實
甲、上訴人方面：
一、聲明：求為判決：(一)原判決廢棄。(二)被上訴人應給付上訴人新台幣（下同）十二
    萬六千三百五十二元，及自民國八十七年一月一日起至清償日止，按年息百分之
    五計算之利息。
二、陳述：除與原審提出者相同，不再贅引外，另補稱：
（一）被上訴人之訴訟代理人並不知兩造間僱傭關係之事實與始末之關係，且上訴人
      於原審法院對被上訴人所提出之所得稅扣繳憑單，扣繳單位雖非菲律賓育樂花
      園大酒店，然是有理由與隱情，原審法院居全未調查，實調查不清。又原審法
      院認兩造間並無僱傭關係存在，其僱傭契約是否存在於上訴人與菲律賓育樂花
      園大酒店，係另一問題，其實非也，此實為同一問題且有法律上牽連之關係存
      在。其理由即在於：上訴人於八十五年十二月一日應被上訴人所聘請派至菲律
      賓育樂花園大酒店任職餐飲部經理，行前上訴人怕日後若有勞資糾紛恐難處理
      ，故與被上訴人另有口頭協議：即日後若有勞資糾紛等問題，被上訴人應負全
      部之責任，被上訴人允諾且有連帶保證之意思表示，故上訴人才會隸屬台灣開
      億關係企業屬下之公司職員，此有所得稅扣繳憑單影本及勞工保險卡影本附卷
      可稽，且被上訴人更同意上訴人關於薪水等支付皆由台灣其負責給付，亦有台
      南市第三信用合作社活期儲蓄存款存摺影本在卷足憑，故上訴人在被上訴人允
      諾保證下，方同意至菲律賓育樂花園大酒店任職餐飲部經理乙職。因之，上訴
      人任由被上訴人將薪資所得列報於生億建設股份有限公司及開億旅行社股份有
      限公司，此有上開二家公司之扣繳憑單為證，若非如此，上訴人從無在上開二
      家公司服職過，而上開二家公司居交付上訴人薪資扣繳憑單，則上開二家公司
      豈不是觸犯刑法上之「偽造文書」罪？又上訴人之薪水皆由被上訴人電匯至上
      訴人銀行帳戶，此有上訴人之銀行存摺可證，益證上訴人薪水是由被上訴人其
      負責給付。按民法第一百五十三條明文規定：當事人互相表示意思一致者，無
      論其為明示或默示，契約即為成立。換言之，口頭協議亦為契約成立之另類方
      式，應為有效。是故，上訴人向被上訴人請求菲律賓育樂花園大酒店應給付上
      訴人之薪資等款項，為有理由。
（二）法律上並無明文規定薪水僅可向公司請求，故上訴人向被上訴人依僱傭時之口
      頭協議請求給付薪資，應為法律範圍內所容許。且菲律賓育樂花園大酒店已將
      應給付上訴人之薪資等款項明細陳報回台灣交被上訴人核查給付，有明細表影
      本附卷足參，顯證菲律賓育樂花園大酒店與被上訴人間有一定之關係存在。又
      被上訴人並不否認其為菲律賓育樂花園大酒店在台負責人，按「不否認為真正
      」之意思表示，原審判決自有違誤。
三、證據：除援用第一審所提證據外，補提剪報影本為證。
乙、被上訴人方面：
一、聲明：求為判決：駁回上訴。
二、陳述：除與原審提出者相同，不再贅引外，另補稱：上訴人在菲律賓有支領薪資
    ，因怕菲律賓員工反彈，不能支付太高之薪資，故其差額部分即由開億關係企業
    匯入上訴人之帳戶。再者，被上訴人並未允諾上訴人如其未能領取系爭款項，則
    被上訴人願負連帶保證責任。
三、證據：提出董事組織會議記錄、公司執照及營業執照（以上均影本）為證，並聲
    請訊問證人邵平男。
丙、本院依職權函調台南市第三信用合作社帳戶甲○○帳號00000000000
    00號自八十六年一月起至同年十一月止之薪資存入資料。
    理    由
一、本件上訴人起訴主張被上訴人係開億關係企業負責人，及菲律賓育樂花園大酒店
    董事長，上訴人於八十五年十二月一日應被上訴人聘請派至菲律賓育樂花園大酒
    店任職餐飲部經理，行前被上訴人告知上訴人係屬台灣開億關係企業下之公司職
    員，且允諾上訴人之薪水由其負責給付，詎於八十六年十一月間，菲律賓育樂花
    園大酒店經營不善，裁減人事，被上訴人乃將上訴人資遣，並請上訴人返台向其
    請領薪資、資遣費等款。未料上訴人返台後向被上訴人請領系爭款項合計十二萬
    六千三百五十二元（薪資一萬八千八百二十九元、金三萬六千六百六十六元、
    資遣費四萬元、未休假薪資二萬一千三百六十元、代付款九千五百元），被上訴
    人均置之不理等情，爰依僱傭及連帶保證之法律關係，求為命被上訴人應如數給
    付並加計自八十七年一月一日起算之法定遲延利息之判決。被上訴人則以上訴人
    係由菲律賓育樂花園大酒店所僱用，非被上訴人所僱用，且因上訴人要求之薪資
    較高，為免菲律賓員工抗議，故其薪資差額部分則由台灣開億建設關係企業之開
    億旅行社股份有限公司、生億建設企業股份有限公司補貼。又被上訴人並未允諾
    上訴人如未能領取系爭款項，其願負連帶保證責任等語，資為抗辯。
二、上訴人主張其於八十五年十二月一日應被上訴人聘請派至菲律賓育樂花園大酒店
    任職餐飲部經理，行前被上訴人告知上訴人係屬台灣開億關係企業下之公司職員
    ，且允諾上訴人之薪水由其負責給付等情，固據提出名片、英文聘書、各類所得
    扣繳暨免扣繳憑單、勞工保險卡、台南市第三信用合作社活期儲蓄存款存摺、明
    細表及存證信函為證，然為被上訴人所否認，並以前揭情詞置辯；經查：
（一）按當事人主張有利於己之事實，就其事實有舉證之責任，民事訴訟法第二百七
      十七條有明文規定。故請求履行債務之訴，除被告自認原告所主張債權發生原
      因之事實外，應先由原告就其主張此項事實，負舉證之責任，必須證明其為真
      實後，被告於其抗辯事實，始應負證明之責任，此為舉證責任分擔之原則（最
      高法院四十三年台上字第三七七號判例足資參照）。查上訴人主張其係於八十
      五年十二月一日應被上訴人聘請派至菲律賓育樂花園大酒店任職餐飲部經理之
      事實，為被上訴人所否認，又觀上訴人提出其收受前往菲律賓育樂花園大酒店
      任職之英文聘書，係由被上訴人以菲律賓公司（POLAR   PEAK  PHILIPPINES,
      INC.）代表人（Chairman）之名義所發給，而非由被上訴人以其個人名義所發
      給，且依上訴人另提出被上訴人之名片，其上亦係印製「開億關係企業負責人
      」、「菲律賓育樂花園大酒店董事長」，準此，上訴人主張其係應被上訴人個
      人僱用派至菲律賓育樂花園大酒店任職餐飲部經理之事實，要嫌無據。
（二）再者，參之證人邵平男證述：菲律賓育樂花園大酒店是由菲律賓POLAR   PEAK
      PHILIPPINES,  INC.（股份有限公司）買下經營的（菲方股權百分之六十，台
      方股權百分之四十），被上訴人原是這家大酒店董事長，任職期間是從八十年
      至八十八年六月底，上訴人是任職酒店之採購顧問，其薪水在菲國當地領菲幣
      四萬多元，在台灣補貼多少伊不清楚等語，及從兩造所不爭之上訴人在菲律賓
      國當地亦領有菲幣薪資四萬餘元乙節觀之（見本院八十八年十二月二十一日準
      備程序筆錄），則上訴人受僱至菲律賓育樂花園大酒店任職餐飲部經理，既在
      菲律賓國當地已領有服勞務之對價即菲幣薪資四萬餘元，由此亦足徵被上訴人
      辯稱：上訴人係由菲律賓育樂花園大酒店僱用等語，並非全然無據。次查，被
      上訴人雖自承上訴人在台灣尚有薪資補助之事實（見本院八十八年十一月二十
      三日準備程序筆錄），及上訴人自八十五年十二月起至八十六年十月止，確係
      由開億旅行社股份有限公司給付其薪資所得二十六萬八千一百元，又自八十六
      年一月起至同年四月止由生億建設企業股份有限公司給付其薪資所得八萬九千
      八百五十元，有上訴人提出之各類所得扣繳暨免扣繳憑單及本院依職權調閱之
      台南市第三信用合作社八十八年十二月六日南市三信總字第八二五號函附之取
      款憑條、收入傳票在卷足憑，而上訴人自八十四年十二月一日亦係以開億旅行
      社股份有限公司為投保單位參加勞工保險，有勞工保險卡影本附卷可參，固足
      認上訴人主張被上訴人係開億關係企業負責人，行前告知上訴人係屬台灣開億
      關係企業下之公司職員，並允諾部分薪資由台灣負責給付之事實，洵非子虛，
      惟上訴人前開台灣部分之薪資既係由開億旅行社股份有限公司、生億建設企業
      股份有限公司所支付，而與被上訴人個人無涉，則上訴人據此主張其係受被上
      訴人個人僱用至菲律賓育樂花園大酒店任職餐飲部經理，被上訴人允諾負責給
      付其薪資等款項之事實，委難採信。
（三）綜上，上訴人所舉證據既不足證明兩造間有僱傭關係之存在，則其主張依僱傭
      契約，被上訴人應給付其十二萬六千三百五十二元（薪資一萬八千八百二十九
      元、金三萬六千六百六十六元、資遣費四萬元、未休假薪資二萬一千三百六
      十元、代付款九千五百元）云云，即非足取。
三、上訴人雖又主張其行前怕日後若有勞資糾紛恐難處理，故與被上訴人另有口頭協
    議，約定日後若有勞資糾紛等問題，被上訴人應負連帶保證責任等情，然為被上
    訴人所否認，且從上訴人提出之應付款明細表及存證信函文義觀之，該應付款明
    細表之抬頭稱謂為「呈董事長」，而存證信函之收件人則為「開億關係企業負責
    人邱文福」，有應付款明細表及存證信函附卷可稽，亦與上訴人主張被上訴人曾
    允諾其個人就系爭款項願負連帶保證責任之事實有間。再查，上訴人在台灣之薪
    資所得，於八十五年十二月起至八十六年十月止係由開億旅行社股份有限公司給
    付二十六萬八千一百元，又自八十六年一月起至同年四月止係由生億建設企業股
    份有限公司給付八萬九千八百五十元，已如前述，復與上訴人主張其薪水係由被
    上訴人負責給付乙情不符，自難據此推認上訴人主張被上訴人曾允諾其個人就系
    爭款項願負連帶保證責任之事實為真。此外，上訴人復未另舉其他事證證明被上
    訴人就系爭款項有為連帶保證之意思表示，從而，其主張依連帶保證契約，被上
    訴人應負給付系爭款項之責任云云，即非可採。至被上訴人是否曾以開億關係企
    業負責人之身分允諾給付系爭款項，則屬另一問題。
四、綜上所述，本件上訴人主張其係受被上訴人個人聘請派至菲律賓育樂花園大酒店
    任職餐飲部經理，被上訴人曾允諾日後如有勞資糾紛等問題，被上訴人個人願負
    連帶保證責任之事實為不足採。從而，上訴人本於僱傭及連帶保證之法律關係，
    請求被上訴人給付系爭款項十二萬六千三百五十二元（薪資一萬八千八百二十九
    元、金三萬六千六百六十六元、資遣費四萬元、未休假薪資二萬一千三百六十
    元、代付款九千五百元）及其法定遲延利息，為無理由，不應准許。原審為上訴
    人敗訴之判決，及駁回其假執行之聲請，並無不合。上訴意旨指摘原判決不當，
    求予廢棄改判，為無理由，應予駁回。
五、據上論結，本件上訴為無理由，依民事訴訟法第四百三十六條之一第三項、第四
    百四十九條第一項、第七十八條，判決如主文。
中      華      民      國    八十九    年      一      月    二十七    日
                                臺灣臺南地方法院民事第三庭
~B審判長法  官  何清池
~B      法  官  王獻楠
~B      法  官  張季芬
右正本證明與原本無異
本判決不得上訴
中      華      民      國    八十九    年      一      月    二十七    日
~B  法院書記官  陳著振


司法院資訊處製作；財團法人民間司法改革基金會備份。
